【裁判字號】    92,易,453
【裁判日期】    920515
【裁判案由】    詐欺
【裁判全文】
臺灣臺北地方法院刑事判決                          九十二年度易字第四五三號
    公  訴  人  臺灣臺北地方法院檢察署檢察官
    被      告  乙○○
右被告因詐欺案件，經檢察官聲請以簡易判決處刑（九十一年度偵字第三七○六號、
第八六三二號），本院認不宜以簡易判決處刑，改依通常程序審理，本院判決如左：
    主      文
乙○○無罪。
    理      由
一、公訴意旨略以：被告乙○○於民國九十年十一月間，因見報紙刊登高價收買行動
    電話門號之廣告，遂依廣告刊登之電話與姓名、年籍不詳，綽號「小陳」之成年
    男子（下稱「小陳」）聯絡，並賣出數支行動電話門號予「小陳」，嗣於同年十
    二月間，乙○○經「小陳」告知願以每份新台幣（下同）一千元之價格向其購買
    銀行帳戶存摺及金融卡，被告明知「小陳」以低價向其購買銀行存摺及金融卡，
    係供詐欺集團作為非法轉帳使用或欲以之詐騙第三人使之陷於錯誤將款項匯入該
    帳戶，嗣再利用金融卡將款項領取一空，致使被害人追查無門，竟仍與「小陳」
    共同基於意圖為自己不法所有之概括犯意聯絡，而依「小陳」之指示，至各家銀
    行申請開戶，請領存摺及金融卡，並自同年十二月間起至九十一年二月二十日止
    ，連續數次在台北市○○○路與民生西路口之百事達錄影帶出租店及臺灣電視公
    司前等地點，將上開辦妥之銀行存摺及金融卡交付予「小陳」。嗣有一姓名、年
    籍不詳之成年人，分別於九十一年二月二十一日上午十一時許及同年月二十三日
    上午十二時三十分許，以電話向丙○○及甲○○詐稱退還勞保費用，要其二人以
    金融卡去查詢有無匯入之款項，致使丙○○、甲○○陷於錯誤後，利用教導丙○○及甲○○操作提款機之過程中，將其二人帳戶中之存款分別匯出十九萬九千九
    百九十八元及十一萬二千九百九十九元至乙○○設於第一商業銀行長安分行（帳
    號為：00000000000號）及台北國際商業銀行（帳號為：00000
    00000000000000號）之帳戶內，後因丙○○及甲○○發現銀行存
    款短少始知受騙。嗣被告於九十一年二月二十一日下午三時二十分許，至位於台
    北市○○路二一八號第一商業銀行長安分行欲辦理存摺掛失重領時，為警當場查
    獲，始得知上情。因認被告與「小陳」等人共同涉有刑法第三百三十九條第一項
    之詐欺罪嫌云云。
二、按「犯罪事實應依證據認定之，無證據不得推定其犯罪事實。」、「不能證明被
    告犯罪或其行為不罰者，應諭知無罪之判決。」，刑事訴訟法第一百五十四條及
    第三百零一條第一項分別定有明文。另「認定犯罪事實須依證據，是否可信更須
    參酌各方面之情形，尤不能以推測理想之詞，以為科刑判決之基礎。」，「認定
    犯罪事實所憑之證據，雖不以直接證據為限，然必須該項證據對於待證事實確能
    供證明之資料，始堪採取。」「犯罪事實之認定，倘證據是否真實尚欠明顯，自
    難以擬制推測之方法，為其判斷之基礎。」及「認定犯罪事實所憑之證據，雖不
    以直接證據為限，間接證據亦包括在內；然而無論直接或間接證據，其為訴訟之
    證明，須於通常一般之人均不致有所懷疑，而得確信其為真實之程度者，始得據
    為有罪之認定，倘其認明尚未達到此一程度，而有合理之懷疑存在時，事實審法
    院復己就其心證上理由予以闡述，敘明其如何無從為有罪之確信，因而為無罪之
    判決，尚不得任意指為違法。」，業分別據最高法院著有二十年上字第九五八號
    、二十二年上字第三六二二號、五十三年台上字第六五六號及七十六年台上字第
    四九八六號判例要旨可參，因此苟公訴人所舉之證據，倘不足讓一般人均認定以
    證明犯罪事實存在者，法院依法自應諭知無罪之判決。
三、次按待證據證明之犯罪事實，除行為人之客觀行為外，尚包括行為人之犯意（即
    有無故意或過失），且若干特定之犯罪事實比如竊盜、詐欺等目的犯，除應證明
    其客觀行為及犯意外，亦應證明行為人有不法所有之意圖存在，始符刑事訴訟法
    第一百五十四條所明定之立法意旨，是故公訴人所舉證據，若不足證明行為人有
    客觀犯罪行為及犯意存在者（若屬目的犯時則應再證明有目的意圖存在），法院
    自應諭知無罪之判決。
四、末按行為人之行為，若不屬刑法或特別刑法所明定之客觀構成要件行為者，固然
    依刑法第二十八條、第二十九條及第三十條等相關規定，亦可論以共謀共同正犯
    或教唆犯或幫助犯，又檢察官以正犯起訴，法院亦可認係教唆犯或幫助犯並逕行
    判決，但如前述之證據法理，公訴人亦應證明該行為人存有與正犯犯意聯絡之共
    同犯意聯絡或教唆他人犯罪之教唆犯意，或知悉他人犯罪，而出於幫助之幫助犯
    意存在，否則亦難論以共謀共同正犯或教唆犯或幫助犯。
五、訊據被告矢口否認有何詐欺犯行，辯稱：其遭逮捕後始知「小陳」將其所交付之
    存摺用以詐欺他人財物，但不知如何詐騙云云。而公訴人據以起訴被告與「小陳
    」共同涉有刑法第三百三十九條第一項詐欺犯行，無非以被告之陳述，及被害人
    丙○○、甲○○之指述，暨第一商業銀行長安分行九十一年九月十九日一長安字
    第一九八號函及印鑑卡影本、台北國際商業銀行九十一年四月十二日（０九一）
    北商銀企字第００五二七號函，復有上開二帳戶之往來明細表等附卷為據，並以
    被告坦承交付存摺予「小陳」之事實，暨「被告只要知道詐欺有犯意之連絡、行
    為之分擔，就足以構成共同正犯，被告不須知道如何詐騙，被告所述不足以推翻
    被告犯罪之事實，被告連續提供金融資料，罪證明確」（見本院九十二年五月六
    日審判筆錄第七頁、第八頁蒞庭檢察官論告意旨）作為認定被告有詐欺犯意之依
    據。經查：被害人甲○○、丙○○雖指稱遭不詳姓名之男子以電話連繫訛稱退還
    勞保費，而依其指示操作查詢致受騙等語，是被害人甲○○、丙○○並未與該不
    詳姓名男子見面，至堪認定，而依被害人之陳述，及卷內所附第一商業銀行、台
    北國際商業銀行之往來明細影本，固足認被害人遭他人詐欺而將金錢轉入被告上
    開銀行之帳戶，但尚不足證明被告確曾參與詐騙被害人並向告訴人行使詐術之客
    觀行為。次查：被告，無論於警訊、偵查及本院審理時，固坦承有販賣銀行帳戶
    及行動電話門號給綽號「小陳」之人，惟一再否認明知「小陳」以其所出賣之帳
    戶向被害人詐欺之犯行，雖其於本院審理中曾稱「我承認犯罪事實」（見本院九
    十二年四月十日訊問筆錄第二頁），惟經本院審理時再次追問供稱：「（法官問
    ：中華商銀說可能會拿去做一些犯法的事情，你為何還要賣給他？）小陳叫我賣
    給他的，後來我賣給他，我還是不知道他拿去作犯法的事情，一直到第一銀行我
    被逮捕後，我才知道他們是拿去做詐騙的事情，就是詐騙人家錢的事情，如何詐
    騙，我不知道。」「（法官問：為何之前，法官問你是否承認犯罪事實，你為何
    當時還要承認犯罪事實？）從頭到尾，我沒有去做詐欺的事情，我只承認我賣給
    他們帳戶。」（見本院九十二年五月六日審判筆錄第三頁），益徵被告所坦承僅
    限於販賣帳戶及行動電話門號一情，而對於綽號「小陳」所施用之詐術並不知情
    ，是被告所謂「我承認犯罪事實」這句話，應僅係其事後才知其行為不當之陳述
    ，尚難認其業已自白與「小陳」有詐欺犯意之連絡，蓋其若自始即有詐欺犯意，
    豈有不知「小陳」犯何罪之道理，是觀之全部案卷，尚無從自被告之陳述中，逕
    以認定被告，確有共謀詐欺犯意或幫助詐欺犯意存在。是公訴人所謂「右揭犯罪
    事實，被告於警訊及偵查坦承不諱」一節（見聲請書之證據並所犯法條），尚有
    誤會。末查：被告固自承以自己之存摺及行動電話門號販賣給「小陳」，並可獲
    得代價等情，惟徵之坊間確存有收購他人存摺及行動電話之事實，是被告有代價
    提供自己存摺或行動電話供人使用之行為，是否已達足以證明其確有不確定共謀
    詐欺犯意，幫助詐欺犯意，且不讓一般人均不致有所懷疑之程度，不無疑問。蓋
    目前社會上景氣不好，確有人為小利而權充人頭，卻不知其可能業己犯罪之社會
    病態，為眾所週知之事實，況出賣存摺或行動電話門號予第三人，是否即供刑事
    犯罪之用，亦未可知，是依被告所為，逕行認定有共謀詐欺犯意或幫助詐欺犯意
    ，尚難認無爭執之餘地。更何況其苟有詐欺犯意，豈有僅自取數萬元或數千元不
    等之小利，而平白讓他人取得數十萬元利潤之可能，且又提供自己帳戶，自陷遭
    逮捕判刑危險之可能，職此益徵，依其行為態樣，逕行認定其涉有詐欺犯行，顯
    與最高法院上開七十六年台上字第四九八號判例要旨所顯示之證據法理有違。綜
    上足見公訴人所舉證證據，均不足證明被告確有公訴人所訴之詐欺犯行，此外復
    查無其他積極證據足資證明被告之犯罪，自應依法諭知無罪之判決。
六、據上論斷，應依刑事訴訟法第四百五十二條、第三百零一條第一項判決如主文。
本案經檢察官黃兆揚到庭執行職務
中      華      民      國         九十二年        五月            十五日
                                      臺灣臺北地方法院刑事第六庭
                                          法  官  劉嶽承
右正本證明與原本無異。
如不服本判決，應於判決送達後十日內向本院提出上訴狀(應抄附繕本)。告訴人
或被害人如對於本判決不服者，應具備理由請求檢察官上訴，其上訴期間之計算
係以檢察官收受判決正本之日期為準。
                                          書記官  張耀鴻
中      華      民      國         九十二年         五月            十五日


司法院資訊處製作；財團法人民間司法改革基金會備份。
